臺灣高雄地方法院刑事判決　　　　　　　　　　　　九十二年度簡上字第七一一號
　　上　訴　人
　　即　被　告　丙○○
　　選任辯護人　洪錫鵬律師
右上訴人因違反商標法等案件，不服本院高雄簡易庭九十二年度簡字第三五五七號第
一審判決（聲請簡易判決處刑案號：臺灣高雄地方法院檢察署九十一年度偵字第二六
二七四號），提起上訴，本院管轄第二審之合議庭判決如左︰
    主  文
原判決關於丙○○部分撤銷。
丙○○無罪。
    理  由
一、本件聲請簡易判決處刑意旨略以：被告丙○○與丁○○、甲○○、黃瑞彩四人，
    與年籍不詳之戊○○基於共同概括犯意，自民國（下同）九十一年十月十五日起
    ，在高雄縣旗山鎮東平里崙頂巷十號倉庫內，以混合方式私自製造米酒裝於不銹
    鋼儲酒槽內，再利用全自動填充打蓋機將米酒分裝入寶特瓶內，復貼上仿冒台灣
    菸酒股份有限公司（以下簡稱臺灣菸酒公司）註冊商標紅色「米酒」商標圖樣標
    籤並裝箱，旋載運至各地販賣予不特定人牟利。嗣於九十一年十一月二十八日晚
    上十時五分許，在前開地點為警查獲，並扣得全自動填充打蓋機一台、空寶特瓶
    一百十七箱（二萬四千三百三十六支）、不銹鋼儲酒槽二個、噴墨式日期打印機
    一組、抽水馬達一具等語，因認被告涉犯商標法第六十二條第一款、菸酒管理法
    第四十六條之罪。
二、公訴人認被告涉有前揭犯行，係以被告自白及共同被告黃福金、丁○○、甲○○
    、黃瑞彩等人之自白，及仿冒台灣菸酒公司註冊商標之私製米酒、製造具器等物
    品扣案可證為論據。
三、然訊之被告堅決否認有公訴人所指犯行，辯稱：扣案物品全無臺灣菸酒公司之商
    標圖樣，現場亦未發現有仿冒之商標圖樣，且被告於警、偵訊時均稱全自動填充
    打蓋機、噴墨式日期打印機係其所有，是戊○○以每月新台幣（下同）十萬元承
    租，不知道誰在作假米酒、也不知道用何原料製造等語，並未自白涉嫌私製假米
    酒及仿冒米酒商標，而警方於九十一年十一月二十八日晚間前往高雄縣旗山鎮東
    平里崙頂巷十號僅查獲上開全自動填充打蓋機，並未查獲假米酒之成品或半成品
    ，況依同案被告張存財於警訊所稱簽租約後開始裝設備需約十至十五日，自九十
    一年十月十五日起開始生產，現場留有裝假米酒寶特瓶使用完大型塑膠袋十五箱
    （每箱五十個共計七百五十個），每箱裝空寶特瓶二０八支，已使用七百五十箱
    空瓶換算已生產十五萬六千瓶假米酒云云，現場豈有可能未查獲任何假米酒之成
    品或半成品，顯見張存財前揭所述不可採等語。
四、按犯罪事實應依證據認定之，無證據不得認定犯罪事實；又不能證明被告犯罪者
    ，應諭知無罪之判決；刑事訴訟法第一百五十四條第二項、第三百零一條第一項
    分別定有明文。所謂證據，須適於為被告犯罪事實之證明者，始得採為斷罪資料
    ，如未能發現相當證據，或證據不足以證明，自不能以推測或擬制之方法，以為
    裁判基礎（最高法院五十三年台上字第二七五○號、四十年台上字第八十六號判
    例參照）。
五、經查：
    (一)按「被告以外之人於審判外之言詞或書面陳述，除法律有規定者外，不得作為
      證據」、「被告以外之人於審判外之陳述，雖不符前四條之規定而經當事人於
      審判程序同意作為證據，法院審酌該言詞陳述或書面陳述作成時之情況，認為
      適當者，亦得為證據。」此為刑事訴訟法第一百五十九條第一項及第一百五十
      九條之五第一項所明定。本件公訴人引用被告丙○○以外之黃福金、丁○○、
  甲○○、黃瑞彩之自白為證據，其所為陳述，均係審判外之言詞陳述，然經被
      告於本院審理時表示除張存財之警訊筆錄外，其餘均同意被告以外之人於審判
      外之陳述作為證據（見本院九十三年一月十四日審判筆錄第四頁），其中張存
      財之審判外陳述並未經公訴人引為證據，然不影響本院認為前揭公訴人所引用
      之言詞陳述均係被告以外之人於審判外依其自由意志所為陳述，而適當作為證
      據。是公訴人引用之黃福金、丁○○、甲○○、黃瑞彩自白係有證據能力，合
      先敘明。
    (二)本件被告是否自白犯罪？依被告於九十一年十一月二十九日警訊時稱：全自
      動填充打蓋機、噴墨式日期打印機是其所有，其餘機具不知何人所有，該二部
      機器係戊○○以每月十萬元向其承租，因為當天十九時接到電話通知趕快到工
      廠搬其所有之機器，到達工廠約五分鐘後，員警即到達現場，不知道該處係裝
      填假米酒之工廠，所有全自動填充打蓋機、噴墨式日期打印機係作礦泉水所用
      機具，與戊○○有訂立契約書、戊○○至目前未交付租金，不知道丁○○如何
      與戊○○聯絡，知道製造假米酒是違法行為等語（見高雄市政府警察局三民第
      一分局刑事案件偵查卷宗第十五頁至第十六頁、高雄市政府警察局三民第一分
      局九十一年十一月二十九日高市警三壹分刑字第０九一００一九六八九號函所
      附筆錄）；九十一年十一月二十九日檢察官偵訊時稱：今年十月份買機器看
      可以製造什麼物品，十月十五日租給戊○○，每月十萬元，機台價值六十幾萬
      元，不知道是誰在作假米酒、也不知道是用何原料製造等語（見91偵26274號
      卷第十八頁）；於九十二年一月十六日檢察官偵訊時稱：不是受僱，是丁○○
      找人來向伊承租等語（見91偵26274號卷第四十六頁背面）；綜合以上卷內
      筆錄，並無紀錄被告有坦承公訴人所指犯行之陳述，尚難認被告曾自白犯罪。
    (三)共同被告黃福金、丁○○、甲○○、黃瑞彩之自白是否能證明被告犯罪？黃
      福金部分：九十一年十一月二十八日第一次警訊筆錄、九十一年十一月二十九
      日第二次警訊筆錄（見高雄市政府警察局三民第一分局刑事案件偵查卷宗第四
      頁至第六頁、高雄市政府警察局三民第一分局九十一年十一月二十九日高市警
      三壹分刑字第０九一００一九六八九號函所附筆錄）及九十一年十一月二十九
      日、九十二年一月十六日檢察官偵訊時（見91偵26274號卷第十六頁、第四十
      七頁），均未提及被告丙○○，是黃福金之陳述與被告丙○○無關，無從據為
      不利於被告之認定。丁○○部分：警訊時稱被警方查獲的工具可以製作水及
      汽水、裝填物品，也不知道丙○○是否是老闆，該製酒機係丙○○所有等語（
      見高雄市政府警察局三民第一分局刑事案件偵查卷宗第十頁至第十二頁、高雄
      市政府警察局三民第一分局九十一年十一月二十九日高市警三壹分刑字第０九
      一００一九六八九號函所附筆錄）；偵訊時稱機器是丙○○的，箱子不知道是
      誰作的，打印機、堆高機都是丙○○的，戊○○跟丙○○承租機台，介紹戊○○向丙○○承租設備等語（見91偵26274號號卷第十七頁背面、第四十六頁背
      面），是依丁○○之陳述僅能認定填充機、打印機、堆高機係被告丙○○所有
      ，且戊○○確向丙○○承租機具之情，至於被告丙○○是否涉及製造私酒和違
      反商標法之犯行則不能據以認定。況丁○○於本院審理時到庭證述受僱工作四
      天期間並未看過其他人在查獲處所使用器具製造米酒，載運販賣之情形，且係
      戊○○向丙○○租用打印機及堆高機，工作期間未見過丙○○等語（見本院九
      十三年一月十四日審判筆錄第四頁至第七頁），亦不能為被告不利認定之依據
      。甲○○部分：警訊時稱只知道噴墨式打印機及堆高機係丙○○所有，在當
      天二十一時二十分左右，丙○○通知幫忙，在現場搬噴墨式日期打印機及要開
      堆高機去丙○○家，純粹幫忙沒有運費，是當天進去幫忙搬機具才知道在作私
      酒，以前曾聽說，但沒確定，因以前工廠外面都由丁○○看管，一般外人沒有
      辦法進入，不清楚酒廠負責人，但每次去接觸的是丁○○和丙○○等語（見高
      雄市政府警察局三民第一分局刑事案件偵查卷宗第十三頁至第十四頁、高雄市
      政府警察局三民第一分局九十一年十一月二十九日高市警三壹分刑字第０九一
      ００一九六八九號函所附筆錄）；偵訊時稱丙○○叫伊去倉庫開堆高機回伊家
      （指甲○○家），說要把堆高機暫放伊家（指甲○○家），把打印機送到丙○○家，伊太太黃瑞彩一起去，不清楚機器作何用途，也不清楚為何丙○○叫伊
      去等語（見91偵26274號卷第十七頁背面、第十八頁、第四十六頁背面），是
      依甲○○前揭陳述僅能認定被告丙○○通知幫忙搬運機具，至於被告丙○○是
      否涉及製造私酒和違反商標法之犯行，尚不能認定。而甲○○於本院審理時到
      庭證述：現場沒有看到一些做好的米酒或臺灣菸酒公司標籤，丙○○沒有在那
      邊工作等語（見本院九十三年一月十四日審判筆錄第九頁至第十二頁），亦難
      為認定被告不利事實之依據。黃瑞彩部分：因丙○○去伊家拜託丈夫甲○○
      開堆高機回伊（指黃瑞彩）工作之工廠內，當時三人一同前往，由甲○○駕駛
      自小客車，到了工廠內，除開堆高機外，丙○○另叫甲○○拆噴墨式日期打印
      機，沒有問丙○○為何東西會放在工廠內，不清楚丙○○有無共同產製仿冒米
      酒販賣圖利，去到工廠是由丙○○以遙控鎖開啟工廠電動鐵門等語（見高雄市
      政府警察局三民第一分局刑事案件偵查卷宗第十七頁至第十八頁、高雄市政府
      警察局三民第一分局九十一年十一月二十九日高市警三壹分刑字第０九一００
      一九六八九號函所附筆錄）；偵訊時稱係丙○○拜託伊及甲○○去把堆高機開
      回伊家暫放，之前沒有在這裡工作，不知道他們作何事等語（見91偵26274號
      號卷第十八頁背面、第四十六頁背面），是依黃瑞彩之陳述，亦難認定被告丙○○有涉及公訴人所指製造私酒和違反商標法之犯行。至於卷內另有共犯張
      存財之陳述，固未經公訴人引為證據，然既經本院於審判時提示被告予以辯論
      ，本院自得作為認定事實之依據，然張存財於審判外對司法警察所為陳述，既
      經被告丙○○於審判程序明確表示不同意作為證據（見本院九十三年一月十四
      日審判筆錄第四頁），公訴人亦未提出證據證明被告以外之人於司法警察調查
      中所為陳述具有較可信之特別情況，且為證明犯罪事實存否所必要者，又未提
      出得作為證據之其他法律規定，是張存財對司法警察所為陳述尚不得作為證據
      ，至於張存財於偵查中對檢察官所為陳述，則依刑事訴訟法第一百五十九條之
      一第二項之規定得為證據，而張存財於偵訊時稱分裝米酒的機器是丙○○的，
      放在其跟劉明上租的倉庫，一個禮拜前把福源倉庫借給丁○○、丙○○及小邱
      放置假米酒，今年十月一日轉租以每月六千元給丙○○，不知道他們何時起製
      造假米酒，只是借倉庫給他們用等語（見91偵26274號卷第十七頁、第四十七
      頁背面），是依張存財前揭陳述，似可認定張存財知悉被告丙○○製造假米酒
      而提供倉庫寄放，然究係何人向其借用倉庫，如何知悉係放置假米酒，如何知
      悉被告丙○○有製造假米酒之行為等均未見明確，再參以刑事訴訟法第一百五
      十六條第二項規定：「被告或共犯之自白，不得作為有罪判決之唯一證據，仍
      應調查其他必要之證據，以察其是否與事實相符」，公訴人就此又無提出其他
      必要證據供本院查明張存財所為陳述是否與事實相符。公訴人所提出之言詞
      陳述並未能為被告有罪之認定，至於扣案之物品僅能證明確實有該機具存在之
      客觀事實，不能據為被告不利事實之認定，本院復查無積極證據，足認被告確
      有公訴人所指之犯行，不能證明被告犯罪，自應為無罪之諭知。上訴人以原審
      判決不當為由而提起上訴，其上訴有理由，應由本院將原判決撤銷改諭知無罪
      之判決。
六、按對於簡易判決之上訴，管轄第二審之地方法院合議庭依通常程序審理後認案件
    有刑事訴訟法第四百五十二條所指之情形，應撤銷原判決，逕依通常程序為第一
    審判決，此為法院辦理刑事訴訟簡易程序案件應行注意事項第十四點所明定。本
    件經本院合議庭審理後認為應為被告無罪之判決，係刑事訴訟法第四百五十二條
    所定之同法第四百五十一條之一第四項但書第三款之情形，參照前揭注意事項之
    規定，本院應逕依通常程序為第一審判決，是當事人不服本件判決，得依刑事訴
 訟法之規定提起上訴，附此敘明。
據上論斷，應依刑事訴訟法第四百五十五條之一第一項、第三項、第三百六十九條第
一項前段、第三百六十四條、第三百零一條第一項，判決如主文。
本案經檢察官乙○○到庭執行職務
中      華      民      國    九十三    年      二      月     十一     日
                                  臺灣高雄地方法院刑事第九庭
                                      審判長法  官    孫啟強
                                            法  官    張茹棻
                                            法  官    楊智守
右正本證明與原本無異。
如不服本判決，應於判決送達後十日內，向本院提出上訴狀。
                                            書記官    王美玲
中    華    民    國      九十三      年      二      月      十二      日
